【裁判字號】    98,訴,1610
【裁判日期】    980528
【裁判案由】    毒品危害防制條例
【裁判全文】
臺灣板橋地方法院刑事判決              98年度訴字第1610號
公  訴  人  臺灣板橋地方法院檢察署檢察官
被      告  甲○○
選任辯護人  陳俊成律師
上列被告因違反毒品危害防制條例案件，經檢察官提起公訴（98
年度毒偵字第1799號），由本院合議庭裁定改依簡式審判程序審
理，並判決如下：
    主  文
甲○○施用第壹級毒品，處有期徒刑陸月，如易科罰金，以新臺幣
壹仟元折算壹日。
    事  實
一、甲○○前於民國87年間因施用毒品案件，經依臺灣彰化地方
    法院（下稱彰化地院）87年度毒聲字第907 號裁定送觀察勒
    戒後，認無繼續施用毒品之傾向，業由臺灣彰化地方法院檢
    察署檢察官於87年9 月7 日以87年度偵字第7626號為不起訴
    處分確定；復於88年間因施用第2 級毒品案件，經彰化地院
    88年度毒聲字第1439號裁定送觀察勒戒後，認有繼續施用毒
    品之傾向，再由該院以88年度毒聲字第1877號裁定令入戒治
    處所施以強制戒治，此間於強制戒治滿3 月後，另經該院8
    8 年度毒聲字第4089號裁定停止強制戒治出所，惟其後再由
    同院以89年度毒聲字第1001號裁定撤銷停止戒治，令入戒治
    處所施以強制戒治，於89年8 月6 日始強制戒治期滿，並經
    彰化地院以88年度易字第822 號判處有期徒刑8 月確定；另
    於89年間因施用第1 、2 級毒品案件，經彰化地院89年度訴
    字第354 號各判處有期徒刑7 月、10月，應執行有期徒刑1
    年2 月確定，甫於91年5 月29日縮刑期滿執行完畢（不構成
    累犯），詎其又基於施用第1 級毒品海洛因之犯意，於98年
    1 月16日22時許，在其位於臺北縣泰山鄉○○路52號8 樓住
    處內，以將海洛因摻入香煙內吸食之方式，施用毒品海洛因
    1 次，嗣於隔日14時40分許，為警至上址進行搜索查獲，此
    間經採集其尿液送驗之結果，呈毒品鴉片類陽性反應，始循
    線查悉上情。
二、案經臺北市政府警察局內湖分局報告臺灣板橋地方法院檢察
    署檢察官偵查起訴。
    理  由
一、上開犯罪事實，業經被告甲○○迭於警詢時及於本院審理時
    自白不諱，並有臺灣尖端先進生技醫藥股份有限公司98年2
    月6 日濫用藥物檢驗報告及臺北市政府警察局偵辦毒品案件
    尿液檢體委驗單各1 份附卷可稽，足供擔保被告自白要與事
    實相符。再者，被告有事實欄所示之施用毒品前科，亦有臺
    灣高等法院被告前案紀錄表1 份在卷可參，是以被告犯本件
    施用毒品海洛因之罪，其事證明確，應依法論科。
二、按施用第1 、2 級毒品為犯罪行為，毒品危害防制條例第10
    條定有處罰明文。故施用第1 、2 級毒品者，依上揭規定本
    應科以刑罰，惟基於刑事政策，對合於一定條件之施用者，
    則依同條例第20條、第23條之規定，施以觀察、勒戒或強制
    戒治之保安處分。又毒品危害防制條例於92年7 月9 日修正
    公佈，自93年1 月9 日施行。其中第20條、第23條將施用毒
    品之刑事處遇程式，區分為「初犯」及「5 年內再犯」、「
    5 年後再犯」。依其立法理由之說明：「初犯」，經觀察、
    勒戒或強制戒治後，應為不起訴處分或不付審理之裁定；「
    5 年內再犯」者，因其再犯率甚高，原實施之觀察、勒戒及
    強制戒治既已無法收其實效，爰依法追訴或裁定交付審理。
    至觀察、勒戒或強制戒治執行完畢釋放後，「5 年後再犯」
    者，前所實施之觀察、勒戒或強制戒治已足以遮斷其施用毒
    品之毒癮，為期自新及協助其斷除毒癮，仍適用「初犯」規
    定，始應先經觀察、勒戒、強制戒治之程式。從而依該次修
    正後之規定，僅限於「初犯」及「5 年後再犯」二種情形，
    應先經觀察、勒戒或強制戒治之程式，此乃該條例第10條之
    例外規定。倘被告於5 年內已再犯，經依法追訴處罰，縱其
    第3 次（或第3 次以上）再度施用毒品之時間，在初犯經觀
    察、勒戒或強制戒治執行完畢釋放5 年以後，因與單純之「
    5 年後再犯」之情形有別，不合於「5 年後再犯」之例外規
    定；且因已於「5 年內再犯」，顯見其再犯率甚高，原實施
    觀察、勒戒或強制戒治，已無法收其實效，即應回歸原則性
    規定，由檢察官逕行起訴，依該條例第10條處罰（最高法院
    96年度台非字第69號判決、97年度第5 次刑事庭會議決議參
    照）。查本件被告於88年間「初犯」施用毒品案件，經裁定
    送觀察、勒戒後，認無繼續施用毒品之傾向，再由臺灣彰化
    地方法院檢察署檢察官為不起訴處分確定；復因於「5 年內
    再犯」施用第2 級毒品案件，經送觀察、勒戒後，認有繼續
    施用毒品之傾向，業由彰化地院裁定令入戒治處所施以強制
    戒治1年，此間再經裁定停止戒治，所餘期間付保護管束，
    以及撤銷停止戒治，嗣於89年8月6日始強制戒治期滿，惟其
    後又於89年間因施用第1、2級毒品案件，經彰化地法院判處
    應執行有期徒刑1年2月確定，已如前述，則雖本件再犯之時
    間，係在「初犯」經觀察、勒戒或其後「再犯」經強制戒治
    執行完畢釋放之5年以後，亦自屬「已於5年內再犯」後之施
    用毒品情形，應依該條例第10條處罰，合先敘明。
三、核被告所為，係犯毒品危害防制條例第10條第1 項之施用第
    1 級毒品罪。又其施用前後持有第1 級毒品海洛因之低度行
    為，應為施用第1 級毒品海洛因之高度行為所吸收，不另論
    罪。爰審酌被告前已有多次施用毒品之前科，並先後經觀察
    、勒戒及強制戒治之戒毒療程，始終未能戒除毒品之誘惑，
    且其正值壯年，尚具謀生能力，竟不思專心工作，尋求正常
    生活，再次沾染施用毒品之惡習，戕害身心不淺，並衡諸其
    生活狀況、施用毒品之手段、動機、目的及事發後自始坦承
    犯行，犯後態度甚佳等一切情狀，量處如主文所示之刑，並
    諭知易科罰金之折算標準。
四、末按「除被告所犯為死刑、無期徒刑、最輕本刑為3 年以上
    有期徒刑之罪或高等法院管轄第一審案件者外，於前條第1
    項程序進行中，被告先就被訴事實為有罪之陳述時，審判長
    得告知被告簡式審判程序之旨，並聽取當事人、代理人、辯
    護人及輔佐人之意見後，裁定進行簡式審判程序。」刑事訴
    訟法第273 條之1 第1 項定有明文。查本件被告所犯毒品危
    害防制條例第10條第1 項之罪，並非最輕本刑為3 年以上有
    期徒刑之罪，且被告於本院98年5 月14日準備程序進行中，
    復就被訴之事實為有罪之陳述，經告知被告簡式審判程序之
    旨，被告及公訴人對於本件改依簡式審判程序審理均表示同
    意，是本院即依前揭刑事訴訟法規定，裁定本件進行簡式審
    判程序，附此敘明。
據上論斷，應依刑事訴訟法第273條之1 第1項、第299條第1項前
段，毒品危害防制條例第10條第1 項，刑法第11條前段、第41條
第1 項前段，判決如主文。
本案經檢察官黃明絹到庭執行職務。
中    華    民    國    98    年    5     月    28    日
                            刑事第十九庭
                                  法  官  楊仲農
上列正本證明與原本無異。
如對本判決不服，應於送達後10日內，向本院提出上訴狀。
（上訴狀應記載具體上訴理由並應抄附繕本）
                                  書記官  陳香君
中    華    民    國    98    年    6     月    1     日
附錄本判決論罪之法律條文：
毒品危害防制條例第10條：
施用第一級毒品者，處六月以上五年以下有期徒刑。
施用第二級毒品者，處三年以下有期徒刑。


司法院資訊處製作；財團法人民間司法改革基金會備份。
